臺灣臺南地方法院民事裁定
109年度消債更字第188號 
債  務  人  何芝芸即何筱蓮


代  理  人  林泓帆律師(法扶律師)
上列當事人因消費者債務清理事件聲請更生，本院裁定如下：
    主  文
聲請人甲○○○○○○自民國一百零九年十二月八日下午五時起開始更
生程序，並命司法事務官進行本件更生程序。
    理  由
一、按債務人不能清償債務或有不能清償之虞，且無擔保或無優
    先權之債務總額未逾新臺幣（下同）1,200萬元者，於法院
    裁定開始清算程序或宣告破產前，得向法院聲請更生；債務
    人對於金融機構負債務者，在聲請更生或清算前，應向最大
    債權金融機構請求協商債務清償方案，或向其住、居所地之
    法院或鄉、鎮、市、區調解委員會聲請債務清理之調解；法
    院開始更生程序之裁定，應載明其年、月、日、時，並即時
    發生效力；法院裁定開始更生或清算程序後，得命司法事務
    官進行更生或清算程序；必要時，得選任律師、會計師或其
    他適當之自然人或法人一人為監督人或管理人，消費者債務
    清理條例（下稱消債條例）第3條、第42條第1項、第151條
    第1項、第45條第1項、第16條第1項分別定有明文。
二、聲請意旨略以：聲請人即債務人積欠無擔保或無優先權之債
    務總額約為2,978,465元，並未逾1,200萬元，其為清理債務
    ，前依消債條例第151條之規定，於民國109年4月間向鈞院
    聲請與最大債權金融機構凱基商業銀行股份有限公司（下稱
    凱基銀行）進行前置調解不成立。聲請人目前於第三人百美
    精密工業有限公司擔任作業員工作，現每月薪資為25,200元
    ，扣除每月必要生活費用14,866元，及扶養未成年子女2名
    之扶養費各5,000元後，應有不能清償債務之情，而有更生
    之必要，為此聲請更生等語。
三、經查：
  ㈠聲請人為一般消費者，並未從事營業，現積欠無擔保或無優
    先權之債務總額，依據各債權人於本院109年度南司消債調
    字第223號消債條例前置調解事件（下稱系爭前置調解事件
    ），合計共約2,978,465元，尚未逾1,200萬元。而聲請人於
    109年4月向本院聲請與最大債權金融機構凱基銀行為債務清
    理之調解，惟調解並未成立等情，業據聲請人提出本院臺南
    簡易庭調解不成立證明書為證（見本院卷第17頁），並經本
    院依職權調閱系爭前置調解事件全卷後查證屬實。從而，聲
    請人主張其為一般消費者，無擔保或無優先權之債務總額未
    逾1,200萬元，且提起本件更生聲請前，已踐行前置調解程
    序而調解不成立之事實，應堪認定。
  ㈡聲請人稱其現任職於百美精密工業有限公司擔任作業員，每
    月薪資約25,200元一情，業據其提出在職薪資證明為憑（見
    本院卷第55頁），且核與本院依職權所調閱聲請人108年稅
    務電子閘門財產所得調件明細表所載薪資所得相符（見本院
    卷第25頁），則聲請人主張其每月收入為25,200元，應堪採
    信。
  ㈢按債務人為使其有經濟復甦更生之機會，自應以誠實及信用
    之原則面對自己之債務，積極勉力謀求更生償債方案，除應
    積極開源努力勤奮工作以增加收入償還債務外，尚須節流儉
    樸其生活需求而適當控制其生活費用支出，以達成勉力履行
    債務。又債務人必要生活費用，以最近1年衛生福利部或直
    轄市政府所公告當地區每人每月最低生活費1.2倍定之，消
    債條例第64條之2第1項定有明文。而參酌臺南市108年度之
    最低生活費每月12,388元之1.2倍計算即為14,866元，故聲
    請人所陳其每月之必要生活費用為14,866元（見本院卷第57
    頁），自為可採。
  ㈣又聲請人主張其已離婚，獨力扶養子女2名，每月需支出扶養
    費用各5,000元，雖據聲請人提出戶籍謄本為證（見本院卷
    第15頁反面）。惟聲請人之子丙○○係於89年10月29日出生，
    於本院裁定時業已成年，且其自107年起已有薪資所得，並
    於109年9月30日加保勞工保險於第三人新同益洗衣器材有限
    公司，投保薪資為23,800元等情，業經本院依職權調閱其10
    7、108年稅務電子閘門財產所得調件明細表、勞保投保資料
    後查證屬實（見本院卷第30頁至第31頁、第43頁至第44頁）
    ，又因丙○○具身心障礙身份，自107年1月起迄今每月核領身
    心障礙者生活補助費4,872元，自109年1月起調整為每月核
    領5,065元等情，亦有臺南市政府社會局109年11月3日南市
    社助字第1091340575號函在卷可參（見本院卷第56頁），則
    其每月薪資所得加計核領之身心障礙者補助費業已超過上開
    必要費用每月14,866元甚多，並無受聲請人扶養之必要，是
    聲請人主張其每月尚需支出丙○○扶養費5,000元，應無足採
    。另聲請人主張其尚須扶養未成年子女乙○○，每月應支出扶
    養費用5,000元一節，業據其提出戶籍謄本（現戶全戶）為
    證（見本院卷第15頁背面），又其主張所支出之前揭扶養費
    用，尚低於聲請人與乙○○之父應共同分擔之上開最低生活費
    用標準之一半即每月7,433元【計算式：14,866元÷2人＝7,43
    3元】，即應屬可採。
  ㈤准此，聲請人每月可處分所得為25,200元，於扣除其個人生
    活必要費用14,866元及未成年女兒之扶養費5,000元後，每
    月尚餘5,334元（計算式：25,200元－14,866元－5,000元＝5,3
    34元）可供清償債務。惟縱全數用以清償債務，亦需償還約
    47年（本金及利息債務總額2,978,465元÷每月清償5,334元÷
    12月＝46.5年），顯已逾更生方案6至8年之清償期，是聲請
    人主張其已達不能清償債務之程度，應堪採信。
四、綜上所述，聲請人係一般消費者，積欠無擔保或無優先權之
    債務在1,200萬元以下，亦曾踐行前置調解程序而調解不成
    立，且綜合聲請人之收入財產及必要生活支出之情形，確已
    達不能清償債務之程度。此外，聲請人未經法院裁定開始清
    算程序或宣告破產，亦無依消債條例或破產法之規定而受刑
    之宣告之情，有本院民事紀錄科查詢表、臺灣高等法院被告
    前案紀錄表在卷可憑（見本院卷第18頁至第19頁），復查無
    消債條例第6條第3項、第8條或第46條各款所定駁回更生聲
    請之事由存在，則聲請人聲請更生，應屬有據，爰裁定如主
    文所示。
五、末按，法院裁定開始更生或清算程序後，得命司法事務官進
    行更生或清算程序，必要時得選任律師、會計師或其他適當
    之自然人或法人一人為監督人或管理人，消債條例第16條第
    1項定有明文。本件既經本院裁定開始更生程序，爰併依前
    開規定，命司法事務官進行更生程序。
中　　華　　民　　國　　109  　年　　12　　月　　8　　日
                    民事第五庭    法  官  劉秀君
以上正本係照原本作成。
本裁定不得抗告。
本裁定已於民國109年12月8日下午5時公告。
中　　華　　民　　國　　109  　年　  12 　 月　  8 　 日
                                  書記官  王美韻